臺灣高等法院高雄分院刑事判決　　　　　　　　　　九十三年度上易字第五四二號
　　上　訴　人　乙○○
　　即　被　告
右上訴人因業務侵占案件，不服臺灣高雄地方法院九十三年度易字第四八四號號中華
民國九十三年八月二十三日第一審判決（起訴案號：臺灣地方法院檢察署九十三年度
偵緝字第一六一號），提起上訴，本院判決如左：
    主  文
上訴駁回。
    事  實
一、乙○○自民國九十一年九月二十六日起擔任再生商業信用股份有限公司（下稱再
    生公司）之董事長，尚立國（另由檢察官為緩起訴處分）自九十一年五月三十一
    日起擔任該公司高雄分公司經理，其二人均負責帳款催收等業務，皆為從事業務
    之人，於任職期間，竟共同基於意圖為自己不法所有之概括犯意聯絡，自九十一
    年十一月間起，連續於附表編號一、二、三所示之時、地，利用職務之便，將其
    業務上所收取應繳回再生公司之催收款項（金額分別如附表所示）未據實繳回，
    而變易持有為所有予以侵占入己，合計乙○○共侵占一百二十三萬五千元，尚立
    國共侵占一百二十四萬五千元；嗣經再生公司高雄分公司會計蔡宜芬對帳及逐一
    向債權人（即債務委託人）查詢後，始獲悉上情。
二、案經董念台告發由臺灣高雄地方法院檢察署檢察官偵查起訴。
    理  由
一、訊據上訴人即被告乙○○固坦承有於附表編號一、二、三所示之時、地，與尚立
    國共同收取帳款後未繳回再生公司等事實，惟矢口否認有何業務侵占犯行，辯稱
    ：附表一的八萬元是債權人涂沅鍵給尚立國的，尚立國分給我三萬五千元，附表
    二的十萬元是信南公司負責人的朋友給我和尚立國的，因為他認為我們催收債務
    跑的很辛苦，這不是替信南公司償還的帳款，附表三的款項是公司應該給我的佣
    金，我才把錢扣下來，我沒有侵占云云。經查：
（一）右揭事實，業據告發人即再生公司實際負責人董念台於警、偵訊、原審及本院
      審理時指述綦詳，又被告自九十一年九月二十六日起擔任再生公司董事長，尚
      立國自九十一年五月三十一日起擔任再生公司高雄分公司經理，其二人均負責
      帳款催收等業務，於任職期間，債權人涂沅鍵、福力士企業有限公司（下稱福
      力士公司）及張正明委託再生公司催收帳款，其二人於附表編號一、二、三所
      示之時地，將業務上所收取應繳回再生公司之催收款項未繳回，而予以朋分，
      合計乙○○分得一百二十三萬五千元，尚立國分得一百二十四萬五千元等情，
      亦據被告及共同被告尚立國供承在卷，核與證人即再生公司會計蔡宜芬所證述
      之情節相符（見原審九十三年五月十九日審判筆錄及偵緝卷第二十五頁），並
      有公司基本資料查詢、和解書、收據各乙份及帳務委任處理契約三份在卷可稽
      ，應堪信為真實。
（二）被告雖以前詞置辯，惟查據證人涂沅鍵於原審到庭結證稱：我曾委託再生公司
      幫我催討債務，約定四六分帳，得款後才須支付費用，但在催討過程中我先拿
      五萬元給被告，拿三萬元給尚立國，這筆款項是要給再生公司的等語（見原審
      九十三年七月二十日審判筆錄），證人張正明亦到庭證稱：傅新喬分三次償還
      債務，第一次七百多萬元，第二次一百多萬元，第三次二百八十萬元，都是委
      由再生公司出面處理，有部分錢是傅新喬自動支付的，不是再生公司催討的，
      但再生公司也算間接幫忙，我就另外包紅包給被告與尚立國各十萬元，還有合
      約部分約二百多萬元，我交給他們的錢是要給再生公司的酬勞，至於他們要如
      何分配我不知道等語（見原審九十三年五月十九日審判筆錄），顯見證人涂沅
      鍵、張正明支付予被告之款項，其本意係透過被告轉交再生公司，而非支付被
      告個人甚明，佐以共同被告尚立國於偵查中供稱：我在任職期間有侵占公司款
      項，侵占向涂沅鍵收的帳款八萬元，我分四萬五千元，其餘三萬五千元分給乙
      ○○，向信南建設有限公司收十萬元，我與乙○○各分五萬元，向傅新喬收七
      百萬元，其中四百餘萬元繳回公司，其餘我與乙○○各分得一百十五萬元等語
      （見偵緝卷第二十四頁），並簽立自白書二紙為憑，可見被告與尚立國確有未
      經再生公司同意即擅自將收取之帳款侵吞入己之行為，至為明顯，再則，被告
      既係負責再生公司催收業務工作之人，其對於所有收取之款項均應繳回公司，
      再由公司統籌分配乙節，自難諉為不知，且證人涂沅鍵、張正明二人支付予被
      告與尚立國之款項均非給付個人，而係給付再生公司，亦已如前述，則被告明
      知代表再生公司催收所得款項均屬公司所有，應先繳回公司，竟未繳回而予以
      侵吞入己，是其主觀上確有變易持有為自己不法所有之意圖，灼然甚明。
（三）綜上所述，被告乙○○意圖為自己不法之所有，將其業務上持有再生公司所有
      之財物，變易持有為所有而予以侵吞入己，是其業務侵占之犯行堪以認定。
二、查被告乙○○為再生公司之董事長，負責帳款催收等業務，為從事業務之人，其
    於附表編號一、二、三所示之時、地，分別收取之帳款均屬業務上所持有之物，
    被告竟將該業務上持有之款項，變易持有為所有，予以侵吞入己之所為，核係犯
    刑法第三百三十六條第二項之業務侵占罪，被告與尚立國二人就前開犯行，有犯
    意聯絡與行為分擔，皆為共同正犯。被告先後多次犯行，時間緊接，觸犯構成要
    件相同之罪，顯係基於概括犯意為之，為連續犯，應依刑法第五十六條之規定，
    以一罪論，並加重其刑。
三、原審因而適用刑法第二十八條、第五十六條、第三百三十六條第二項，罰金罰鍰
    提高標準條例第一條前段之規定，並審酌被告曾犯妨害公務、傷害、賭博罪等多
    項前科（均不構成累犯），素行非佳，有台灣高等法院被告全國前案紀錄表及台
    灣高雄地方法院檢察署刑案資料查註紀錄表各乙份附卷可稽，竟不知悔改，為貪
    圖一己私利，利用職務之便，侵占業務上所持有之款項高達一百二十三萬五千元
    ，有虧職守，並損及再生公司之權益，且事後猶否認犯行，毫無悔意，自不宜寬
    貸等一切情狀，量處有期徒刑一年，其認事用法，均無不合，量刑亦屬適當，被
    告上訴意旨，以原審量刑過重，指摘原判決不當，為無理由，應予駁回。
據上論斷，應依刑事訴訟法第三百六十八條，判決如主文。
本案經檢察官甲○○到庭執行職務。
中　　　華　　　民　　　國　　九十三　　年　　 十二 　　月　　 十四 　　日
                              臺灣高等法院高雄分院刑事第七庭
                                      審判長法官  莊飛宗
                                            法官  黃三友
                                            法官  黃憲文
右正本證明與原本無異。
不得上訴。
　　　　　　　　　  　　　　　　　　　　　書記官  黃英彥
中　　　華　　　民　　　國　　九十三　　年　　 十二 　　月　　 十四　 　日
附錄：本判決論罪科刑法條：
刑法第三百三十六條第二項
對於業務上所持有之物，犯前條第一項之罪者，處六月以上五年以下有期徒刑，得併
科三千元以下罰金。
附表：
┌──┬──────────┬──────┬─────────┬───────────┐
│編號│時    間            │地    點    │未繳回公司之金額  │備   註               │
│    │                    │            │（新台幣）        │                      │
├──┼──────────┼──────┼─────────┼───────────┤
│ 一 │九十二年一月間      │高雄市七賢二│ 五萬元           │(一)債權人：涂沅鍵      │
│    │                    │路（近民族路│                  │  債務人：張翠屏、康營│
│    │                    │）          │                  │  章                  │
│    ├──────────┼──────┼─────────┤(二)向涂沅鍵領取現金八萬│
│    │九十二年三月初      │高雄市博愛二│三萬元            │  元。                │
│    │                    │路（近明華路│                  │(三)尚立國侵占四萬五千元│
│    │                    │）          │                  │  乙○○侵占三萬五千元│
│    │                    │            │                  │                      │
├──┼──────────┼──────┼─────────┼───────────┤
│二  │九十二年二月底      │台南市安平工│十萬元            │(一)債權人：福力士公司  │
│    │                    │業區內      │                  │  債務人：信南公司    │
│    │                    │            │                  │(二)向信南公司收取帳款十│
│    │                    │            │                  │  萬元。              │
│    │                    │            │                  │(三)尚立國侵占五萬元    │
│    │                    │            │                  │  乙○○侵占五萬元    │
├──┼──────────┼──────┼─────────┼───────────┤
│三  │九十一年十一月十五日│高雄市華南銀│二百三十萬元      │(一)債權人：張正明      │
│    │                    │行大昌分行內│                  │  債務人：傅新喬      │
│    │                    │            │                  │(二)向傅新喬收取七百萬元│
│    │                    │            │                  │  ，僅繳回公司四百餘萬│
│    │                    │            │                  │  元。                │
│    │                    │            │                  │(三)尚立國侵占一百十五萬│
│    │                    │            │                  │  元。                │
│    │                    │            │                  │  乙○○侵占一百十五萬│
│    │                    │            │                  │  元。                │
└──┴──────────┴──────┴─────────┴───────────┘
